行　政　法　院　判　決　　　　　　　　　　　　　八十八年度判字第三三六六號
　　原　　　告　千勤有限公司
　　代　表　人　甲○○
　　被　　　告　臺南市稅捐稽徵處
右當事人間因營業稅事件，原告不服財政部中華民國八十七年九月八日台財訴字第八
七○○五○五一八號再訴願決定，提起行政訴訟。本院判決如左︰
　　主  文
原告之訴駁回。
　　事  實
緣原告將領用之民國八十五年十一月份二聯式發票字軌號碼（以下同）：ＦＥ000
00000號至ＦＥ00000000號轉供耿廣企業有限公司使用，而於八十六年
二月三日向被告申請更正，被告依營業稅法第四十七條第二款規定科處罰鍰新台幣（
下同）九、○○○，原告不服，申請復查，未獲變更，提起一再訴願，遞遭決定駁回
，遂提起行政訴訟，茲摘兩造訴辯意旨於次：
原告起訴意旨略謂︰原告八十五年十一月份申購發票號碼為二聯式ＦＥ000000
00號至ＦＥ00000000號，係委託會計師事務所辦理，由於會計師事務所人
員作業上之疏忽，錯將該申購之發票送與他公司使用，而將他公司之發票送原告使用
，因該等發票由會計師事務所統一申購，原告使用時並不知，嗣經會計師事務所告知
，原告即主動向被告報備，並無將發票轉供他公司使用之情事，亦無違法之意圖。此
種情形營業稅法並無處罰之明文，被告罔顧人民之權益，硬解釋為轉供他人使用，不
究稅法條文制定之立法本意，將此「錯誤互換使用」同「故意轉供他人非法使用」
，勉強適用營業稅法第四十七條及稅務違章案件裁罰金額或倍數參考表之規定處罰鍰
九千元，自有未洽。況被告若認定「錯誤互換使用」等同「故意轉供他人非法使用」
，擴大解釋適用營業稅法第四十七條第二款之規定，依「無違法之犯意」及「對政府
稅收及稅政無任何危害及損失」之輕微情節，亦應依稅捐稽徵法第四十八條之二規定
，減輕或免予處罰，或適用財政部台財稅第八七一九六七八四九號函釋予以免罰，原
處分及原決定，顯屬違誤，請予撤銷等語。
被告答辯意旨略謂︰查營業人每次請購統一發票時，均應填寫請購單，並蓋妥統一發
票專用章及負責人印鑑章，連同統一發票購票證交代辦所經辦發售統一發票人員，以
憑請購發票，營業人請購之各類發票經審核無訛，發售人員即統一發票連同統一發票
購買明細表交營業人點收。本案原告既向台南市東區合作社購買統一發票，應有統一
發票購買明細表，且應於統一發票使用前，將領用之統一發票與上述明細表加以核對
後再行使用，原告發生誤用事實，顯係其未先予核對所致。原告雖主張該發票係委託
會計師事務所統一申購，發票之誤用係該所人員作業疏忽所致，惟該事務所乃原告所
委任，其領送發票之作業有誤，應係原告與該受託人間之民事問題，並非阻卸違法之
理由，況原告如於收到發票時加以核對，轉供他人使用問題亦不致發生，原告有過失
足堪認定。原告將所購發票轉供他人使用，既足以影響稅務機關電腦管制作業之正確
性，稅法又未將「故意」列為處罰之先決要件，依司法院八十年三月八日大法官會議
釋字第二七五號解釋，原告將發票轉供他人使用縱非故意，過失之責亦屬難卸，自仍
應受處罰。次查原告雖於被告查獲前自行報備更正，但本件係原告將統一發票轉供他
人使用，原處分依營業稅法第四十七條規定處以行為罰，並非屬應予「補報並補繳所
漏稅款」之案件，尚無稅捐稽徵法第四十八條之一免罰規定之適用。至財政部八十七
年十月二日台財稅第八七一九六七八四九號函釋意旨，係指總公司自行印製之統一發
票，於分配予所屬分公司使用而發生錯誤時，自動報備，始有免罰之適用，原告並非
自行印製發票之公司，且發生錯用之對象亦係屬他公司，無互相屬關係之總分公司
間之錯用情形，尚無適用該函釋之餘地。又原處分依營業稅法第四十七條第二款裁處
九千元之罰鍰，係屬在法律規定罰鍰數額內行政裁量權之行使。查財政部訂定稅務違
章案件減免處罰標準及稅務違章案件裁罰金額或倍數參考表，作為稽徵機關裁罰依據
，原經斟酌違章情節及危害性，對比例原則及平等原則業已顧及，本件違章情節並無
得予減輕其罰之特殊理由，原處分依據是項稅務違章案件裁罰金額或倍數參考表訂定
之裁罰金額裁處罰鍰，與該表使用須知第三條及第四條規定並無不合，被告尚無逾越
權限或濫用權力之情事，原處分並無違誤，原告之訴非有理由，請予駁回等語。
　　理  由
按「納稅義務人有左列情形之一者，除通知限期改正或補辦外，處一千元以上一萬元
以下罰鍰；逾期仍未改正或補辦者，得連續處罰，並得停止其營業：一、．．．二、
將統一發票轉供他人使用者。」為營業稅法第四十七條第二款所明定。次按「人民違
反法律上之義務而應受行政罰之行為，法律無特別規定時，雖不以出於故意為必要，
仍須以過失為其責任條件。但應受行政罰之行為，僅須違反禁止規定或作為義務，而
不以發生損害或危險為其要件者，推定為有過失，於行為人不能舉證證明自己無過失
時，即應受處罰。」亦經司法院大法官會議釋字第二七五號解釋在案。查本件原告於
八十五年十月十八日購買同年十一月份統一發票二聯式ＦＥ00000000號至Ｆ
Ｅ00000000號一本，被告初查以上開二聯式發票轉供耿廣企業有限公司使用
，此有原告之「統一發票購購買明細表」及申報明細表暨申請書附可稽，被告乃依
首揭營業稅法第四十七條第二款規定科處九、○○○元罰鍰。原告不服，主張上開發
票係委託會計師事務所統一申購，由於會計師事務所人員作業上之疏忽，錯將原告申
購之發票轉供他公司使用，而將他公司申購之發票送予原告，並未將發票轉供他人使
用，且已自動向被告報備更正，應無營業稅法第四十七條第二款規定之適用云云。但
查營業人每次請購統一發票均應填寫請購單，並蓋妥統一發票專用章及負責人印鑑章
，連同統一發票購票證交予經辦人員憑以請購發票，營業人請購之各類發票經審核無
訛，發售人員即將統一發票連同統一發票購買明細表交營業人點收。本件原告係向台
南市東區合作社購買發票，有統一發票購買明細表在可按，原告自應於使用前予以
核對無誤始行使用，其發生誤用情事，顯係未先予核對所致，過失情節，殊為明確。
縱本件係原告委任之會計師事務所作業錯誤所致，亦不足執為阻卻違法之理由。參照
前揭釋字第二七五號解釋，原告既有過失，自應受罰。又現行稅法對行為罰尚無因自
動報備而得免罰之規定，是原告雖於被告查獲前自行報備更正，仍不得據為免罰。原
告復又訴稱：伊無違法之犯意，對政府之稅收亦無任何危害，情節輕微，依稅捐稽徵
法第四十八條之二及財政部台財稅第八七一九六七八四九號函釋，得減輕或免罰云云
。經查財政部上開第八七一九六七八四九號函釋，係指總公司自行印製之統一發票，
於分配所屬分公司使用，發生錯誤而自動報備者，此與本案原告將統一發票供與他公
司使用之情形不同，應無該函釋之適用。是被告斟酌本案違章之一切情節，在法律規
定內，為行政裁量權之行使，裁處罰鍰九千元，尚無違誤。本案既無得予減輕或免罰
之特別事由，原告主張依稅捐稽徵法第四十八條之二減免其罰鍰，自非足採。從而，
一再訴願決定，遞予維持被告所為罰鍰處罰，均無不合，原告起訴論旨，難謂為有理
由，應予駁回。
據上論結，本件原告之訴為無理由，爰依行政訴訟法第二十六條後段，判決如主文。
中    華    民    國     八十八      年      八      月     二十七      日
                    行 政 法 院 第 六 庭
                                審 判 長 評  事      鍾  曜  唐
                                         評  事      徐  樹  海
                                         評  事      高  啟  燦
                                         評  事      林  家  惠
                                         評  事      劉  鑫  楨
右  正  本  證  明  與  原  本  無  異
                                         法院書記官  陳  盛  信
中    華    民    國     八十八      年      八      月      三十       日
